臺灣士林地方法院民事判決　　　　　　　　　　　　九十三年度訴字第一０一八號
　　原　　　告　甲○○
　　被　　　告　乙○○
當事人間請求清償債務事件，本院於九十三年十一月二十二日言詞辯論終結，判決如
下：
    主    文
被告應給付原告新台幣肆拾陸萬柒仟元，及自民國八十八年九月二十日起至清償日止
，按月利率百分之一點五計算之利息。
原告其餘之訴駁回。
訴訟費用由被告負擔二分之一，餘由原告負擔。
本判決第一項原告得假執行。但被告如於執行標的物拍定、變賣前，以新臺幣肆拾陸
萬柒仟元為原告預供擔保，得免為假執行。
原告其餘假執行之聲請駁回。
    事實及理由
一、原告起訴主張：被告於民國八十一年四月二十七日向原告借用新台幣（下同）二
    十萬元，約定利息為月利率百分之一點五（起訴狀誤載為百分之零點零一五），
    合年利率為百分之十八，利息於每月二十六日給付，嗣又於同年八月二十二日再
    向原告借貸三十萬元，其利息之給付為每月二十一日，利率同前。被告原開立未
    記載完全之五十萬元無效支票一張交予原告，至八十三年三月十五日，被告同意
    將所借五十萬元之利率改以複利計算，但並未清償。至八十七年間，因被告仍未
    還款，經原告與之協商，本金與利息計算至八十七年五月六日為一百零五萬三千
    元，故被告簽立一百零五萬三千元之借據及同面額之本票一張，並訂明被告應於
    八十七年五月六日還清，但被告至今始終無還款之表示。至於被告於八十一年四
    月至八十三年七月間雖曾簽發支票與本票數紙，面額共計一百九十三萬元，惟實
    際上並未清償。是原告依消費借貸契約關係請求被告給付一百零五萬三千元及自
    八十七年六月六日起至清償日止，按月息百分之一點五複利計算之利息，此外就
    本票部分亦得主張被告應給付一百零五萬三千元等語。並聲明：(一)被告應給付原
    告一百零五萬三千元及自八十七年六月六日起至清償日止，按月息百分之一點五
    複利計算之利息；(二)願供擔保請准宣告假執行。
二、被告辯稱：被告向原告借款五十萬元，以一個月每一萬元利息一百五十元計算，
    並未同意用複利計算，八十一年借款後，至八十三年一月已部分清償，只剩四十
    六萬七千元，本票及借據是被告所簽沒錯，但利息這樣算太高，複利亦違反民法
    第二百零七條規定，又利息超過五年部分已逾期等語。並聲明：(一)駁回原告之訴
    及其假執行之聲請；(二)願供擔保請准宣告免予假執行。
三、兩造不爭執之事實：被告於八十一年間向原告借用五十萬元，原本利息約定為月
    息百分之一點五（即借款每萬元每月利息一百五十元），合年利率百分之十八。
    至八十七年間，原告計算欠款本金及利息共一百零五萬三千元，被告簽署如原證
    二號所示之借據乙紙、如原證三號所示同面額本票乙紙及計算利息內容如原證五
    號所示書證七紙。
四、本院得心證之理由：
  (一)被告主張於八十一年間向原告借款五十萬元，至八十三年一月間，已部份清償，
    本金僅剩四十六萬七千元等語，核與原告所提出原證五號書據上原告之記載相符
    ，應認被告主張尚欠原告本金四十六萬七千元為可採。
  (二)按利息、紅利、租金、贍養費、退職金及其他一年或不及一年之定期給付債權，
    其各期給付請求權，因五年間不行使而消滅，民法第一百二十六條定有明文。又
    按時效中斷者，自中斷之事由終止時重行起算，民法第一百三十七條第一項亦定
    有明文。查原告雖於八十七年間向被告請求清償本金四十六萬七千元及利息五十
    八萬六千元（合計一百零五萬三千元），定期八十七年五月六日清償，依民法第
    一百二十九條第一項第一款之規定，時效固曾中斷，惟依前揭說明，中斷事由終
    止後，時效重行起算，利息五十八萬六千元部份至多於九十二年五月六日之後已
    逾五年之消滅時效。又原告係於九十三年九月二十日提起本件訴訟，故原告請求
    之利息在八十八年九月二十日前之部分（不包含八十八年九月二十日），均已逾
    五年之消滅時效。是被告既為時效之抗辯，自應認為原告請求於八十八年九月二
    十日前（不包含八十八年九月二十日）之利息（包括原告於八十七年間曾向被告
    請求之利息五十八萬六千元）均已逾消滅時效，依前揭說明，其請求權業已消滅
    ，原告該部分之請求，應無理由，至於其主張被告應給付八十八年九月二十日起
    至清償日止之利息部分，應屬可採。
  (三)再按利息不得滾入原本，再生利息，但當事人以書面約定，利息遲付逾一年後，
    經催告而不償還時，債權人得將遲付之利息，滾入原本者，依其規定；前項規定
    如商業上另有習慣者，不適用之，民法第二百零七條第一項、第二項定有明文。
    查兩造間並未有如前揭有關遲付一年利息滾入原本之書面約定，又兩造間僅為一
    般之消費借貸，對於利息滾入原本，亦無商業上之習慣可言，是原告主張兩造於
    八十三年約定利息應按月利率百分之一點五以複利計算等語，縱使屬實，亦與前
    揭「利息不得滾入原本再生利息」及例外之規定不符，應認原告有關複利約定之
    主張為無效，兩造間利息應以月利率百分之一點五單利計算。而該利率合年利率
    為百分之十八，尚未超過民法第二百零五條最高利率之限制，附此敘明。至於原
    告另指稱於八十七年間被告已同意將原借款之利息滾入本金，合計一百零五萬三
    千元，再計算利息，並無違反民法第二百零七條之規定云云，惟查，被告並未承
    認於八十七年業同意將先前之利息滾入原本，且以原告提出之原證二號借據所載
    ，被告特別註明該金額一百零五萬三千元係包含本金及利息之總和，有區分本金
    與利息之意，並不能認為被告業已同意將利息滾入原本，應認原告之主張並非可
    採。
  (四)此外，發票人即票據債務人固不得以自己與執票人之前手間所存在之事由對抗執
    票人，惟發票人對於自己直接之後手執票人，自得以存在雙方間之事由加以對抗
    ，參見票據法第十三條之規定自明。是被告於八十七年固曾因本件消費借貸關係
    而簽發一百零五萬三千元之本票交予原告，惟該本票之權利業已超過票據法第二
    十二條第一項規定之三年時效而消滅，縱依同條第四項利益償還請求權之規定請
    求，按票款之原因事實，其中四十六萬七千元本金部份，被告固有給付義務，惟
    利息五十八萬六千元部分，其請求權實已罹於時效而消滅，均如前述，原告亦無
    從根據該本票關係而請求被告給付。
五、原告依消費借貸契約關係請求被告給付四十六萬七千元及自八十八年九月二十日
    起至清償日止，按月息百分之一點五計算之利息部分，為有理由，應予准許，逾
    此部分則無理由，應予駁回。又原告就四十六萬七千元部分另主張之本票請求權
    ，與前揭消費借貸契約關係實為競合之合併，本院業依消費借貸契約關係就該部
    分為原告勝訴之判決，就本票請求部份不另贅論，附此敘明。
六、本件原告勝訴部分，所命被告給付之金額未逾五十萬元，爰依民事訴訟法第三百
    八十九條第一項第五款規定，依職權宣告原告得假執行，並依被告聲明諭知被告
    得預供如主文所示之相當擔保金額後免為假執行。是原告就其勝訴部分陳明願供
    擔保，聲請宣告假執行，核無必要，併此敘明。至原告敗訴部分，其假執行之聲
    請已失所附麗，應予駁回。
七、本件判決基礎已臻明確，兩造其餘之攻擊防禦方法及訴訟資料，經本院審酌後，
    核與判決結果不生影響，無逐一論列之必要，併此敘明。
八、據上論結，本件原告之訴一部有理由，一部無理由，依民事訴訟法第七十九條、
    第三百八十九條第一項第五款、第三百九十二條第二項、第三項，判決如主文。
中　　　華　　　民　　　國　　九十三　　年　　十二  　　月　　　三　　　日
                                        臺灣士林地方法院民事第一庭
                                            法      官  高愈杰
右為正本係照原本作成。
如對本判決上訴須於判決送達後廿日內向本院提出上訴狀。
中　　　華　　　民　　　國　　九十三　　年　　十二  　　月　　　七　　　日
                                            法院書記官  黃瑞華
